【裁判字號】    89,上易,1716
【裁判日期】    891031
【裁判案由】    傷害
【裁判全文】
臺灣高等法院臺南分院刑事判決          八十九年度上易字第一七一六號  Ａ
      上  訴  人
      即  被  告  甲  ○  ○
      選任辯護人  黃  翎  芳
右上訴人因傷害案件，不服臺灣雲林地方法院八十九年度易字第六○七號中華民國八
十九年九月四日第一審判決（起訴案號：臺灣雲林地方法院檢察署八十九年度偵字第
二四八四號），提起上訴，本院判決如左：
      主      文
上訴駁回。
      事      實
一、甲○○與乙○○原為男女朋友關係，並同在雲林縣斗六市○○路一一九號二樓全
    球統一集團雲林分公司工作，嗣於民國（下同）八十八年十月間因感情不睦而分
    手。乙○○於八十八年十一月二十四日晚上十一時三十分許，在右開公司二樓辦
    公室欲找甲○○談論公司事務，甲○○因不願與乙○○說話而欲離開辦公室，當
    乙○○把甲○○叫住時，甲○○竟出手毆打乙○○，致乙○○受有左上眼臉瘀傷
    、左前額瘀腫、左背瘀傷、右食指瘀腫之傷害。
二、案經被害人乙○○訴請臺灣雲林地方法院檢察署檢察官偵查起訴。
      理      由
一、訊據上訴人即被告甲○○矢口否認有何右揭傷害之犯行，辯稱：伊於八十八年十
    一月二十四日晚上六點多與公司協理曾淵村一起出去吃飯後，當晚伊並未回到公
    司二樓辦公室或五樓宿舍，伊不可能於當晚十一時三十分在公司二樓辦公室出手
    毆打乙○○，且乙○○於八十八年十一月二十四日前一、二天曾打電話告訴伊，
    她弟弟有打她云云。
二、惟查：
（一）右揭事實，迭據告訴人乙○○於偵查中、原審及本院審理時指訴綦詳，且告訴
      人乙○○所受「左上眼臉瘀傷、左前額瘀腫、左背瘀傷、右食指瘀腫」之傷勢
      ，並經台灣省立雲林醫院醫師驗明填有驗傷診斷書一紙附於偵查卷可稽。參以
      被告甲○○與告訴人乙○○於右開時地發生爭執後，次日曾報警處理，據證人
      即前往處理之雲林縣警察局斗六分局斗六派出所警員許坤雄於偵查中證稱：「
      伊於八十八年十一月二十五日下午二點十分到場，伊到民生路一一九號二樓看
      到雙方在爭吵」、「伊有當場質問甲○○有無打乙○○，甲○○並未答話」等
      語，倘被告甲○○並未毆打告訴人乙○○，依常情則被告甲○○應會據理力爭
      才是，然被告甲○○卻沉默不語，足見其畏罪心虛；被告雖以依法保有緘默權
      ，前開不答話不足以即證明有打被告，況且當時喧鬧情事，伊並未聽聞警員之
      詢問，或心情紛亂複雜氣憤而未答話云云，然查被告於偵查中對於警員之證述
      否認未答話，顯見並非未聽聞警員之詢問，而當時係警員到場瞭解，並非製作
      筆錄，固亦可不答，然依前述如無該毆打告訴人之行為，於聽該詢問依常理即
      會堅詞否認，焉有置而不語之理？雖未答話固不以證明即有毆打之證明，然亦
      得為判斷之依據。又被告否認未答話，然警員係據報到場處理，於被告及告訴
      人均非熟識，證人許坤雄應無故為誣限之理。
（二）被告甲○○雖於原審及本院審理時辯稱：伊於八十八年十一月二十四晚上並未
      回到公司二樓辦公室或五樓宿舍云云，然其於偵查中卻供稱：八十八年十一月
      二十四日晚上十一點多，伊係在公司五樓宿舍云云，可見被告甲○○於本件案
      發當時應有回到前開公司，並進入二樓辦公室而與告訴人乙○○發生爭執，告
      訴人之指訴尚非子虛。
（三）證人曾淵村於原審審理時證稱：八十八年十一月二十四日晚上十一點多，伊在
      五樓宿舍時，乙○○有打伊的行動電話給伊，說有事情叫伊下去，伊就到二樓
      辦公室，看到乙○○一個人坐在沙發上哭，伊看到她額頭上紅紅的，她說剛才
      被甲○○打，伊就去拿藥來給乙○○讓她自己上藥，伊在八十八年十一月二十
      四日之前並未看到乙○○身上有傷，且次日早上在二樓辦公室桌上，放有甲○
      ○所有之領帶夾、呼叫器的鍊子及手錶等語，倘被告甲○○未於右揭時地毆打
      告訴人乙○○，為何被告甲○○所有之領帶夾、呼叫器的鍊子及手錶會掉落在
      二樓辦公室？益見告訴人乙○○所指訴之情節屬實。被告雖否認有掉落呼叫器
      鍊子及手錶，惟自承有掉落領帶夾，且證人曾淵村於原審前開證述時確見桌子
      上之手錶是白鐵色，而非被告於原審審理時所帶之金黃色手錶。被告於本院雖
      再聲請傳訊證人曾淵村，並提出與曾淵村之錄音帶及譯文為證，以證明被告當
      晚未向證人曾淵村拿鑰匙，及稱領帶夾、呼叫器的鍊子及手錶為被告所有係依
      告訴人所述云云，然查該錄音係被告於本件上訴期間所為之電話錄音，則事後
      所為之錄音其經過較之前開作證期日已久，尚難足為證據，且證人曾淵村於原
      審並未證述被告有向證人拿鑰匙之情事，僅證明伊有可能向告訴人所取告訴人
      持有之鑰匙，因告訴人比伊早離開辦公室上宿舍，伊需要關門，而可能向告訴
      人拿鑰匙，其又證述因告訴人述及當晚係告訴人與被告在辦公室吵架，故認手
      錶為被告所有，已證述明確，且依被告所提之前開譯本所載，證人曾淵村已表
      示時間已久，已忘記情形，自無再傳訊之必要。又被告聲請傳訊證人林文賓以
      證明告訴人所贈予告訴人之白鐵色手錶於案發前已還告訴人云云，然縱令屬實
      ，然被告於原審已自承有掉落領帶夾之事實，且被告否認有掉落呼叫器鍊子，
      然實際確有領帶夾、呼叫器的鍊子及手錶會掉落在二樓辦公室，而撿放在桌子
      上，已據證人曾淵村如前述之證述，顯亦無傳訊之必要，併此敘明。
（四）被告辯稱：告訴人乙○○於八十八年十一月二十四日前一、二天曾打電話告訴
      伊，她弟弟有打她云云，然查被告於原審供承和告訴人於八十八年十月間即與
      告訴人感情不好，則告訴人焉有本件案發前一、二天向被告述及告訴人之弟打
      她，顯與常情相違。而告訴人乙○○之弟呂尚豪於原審審理時證稱：伊從未打
      過伊姊姊乙○○等語，且證人呂尚豪自八十八年九月二十七日起至八十八年十
      二月三日止，因精神分裂症而在華濟醫院住院治療，此有診斷證明書一紙在卷
      足憑，則右開告訴人乙○○所受之傷，應非遭其弟呂尚豪毆打所致，而係於右
      揭時地遭被告甲○○毆打；被告雖以證人呂尚豪於原審亦證稱期間有請假回家
      過，故不無毆打告訴人云云，然證人呂尚豪亦證稱其請假回家並沒有打告訴人
      等語，衡之證人呂尚豪既能請假回家顯係情緒及病情穩定，醫生始准其回家，
      應無毆打告訴人之情事。況證人曾淵村如前所證「伊在八十八年十一月二十四
      日之前並未看到乙○○身上有傷」，亦足證明告訴人之弟無毆打告訴人之事實
      。被告雖聲請傳訊證人林冬娟，以證明告訴人在八十八年十一月二十四日前即
      已被告訴人之弟打傷云云，然查依被告事後提出被告與林冬娟之電話錄音帶及
      譯本所載，林冬娟並未聽聞告訴人述及，僅係不知聽何人所述，且林冬娟亦稱
      時間那麼久都忘了，是林冬娟亦不足以證明，自無傳訊必要。又依被告所提與
      林冬娟之電話錄音譯本所載，被告以八十八年十一月二十五日告訴人及其父母
      與被告在該公司爭吵之時，一直以林冬娟當時有在場，然為林冬娟所否認，且
      被告以如告訴人有傷，林冬娟應可看到云云，然亦為林冬娟稱沒有靠過去看而
      不知情。又依錄音帶內容，林冬娟曾稱：「你們有吵大攤，有叫警察來那次？
      」「是那天晚上，你們吵架之事？」等語，惟為被告之譯文故為省略，是亦可
      證該晚上被告與告訴人確有吵架之情事。
    綜上所述，被告甲○○所辯，顯係事後卸責之詞，委無足採。本件事證已臻明確
    ，被告甲○○之犯行洵堪認定。
三、核上訴人即被告甲○○所為，係犯刑法第二百七十七條第一項之傷害罪。原審以
    被告罪證明確，因以適用刑法第二百七十七條第一項、第四十一條，罰金罰鍰提
    高標準條例第一條前段、第二條等規定，並審酌被告甲○○之素行，犯罪動機、
    犯罪時所受之刺激、犯罪之手段、告訴人乙○○所受傷害程度及被告甲○○犯罪
    後之態度等一切情狀，量處有期徒刑六月，併諭知如易科罰金以三百元折算一日
    之標準。本院經核原判決認事用法俱無不合，量刑亦稱妥適，被告上訴意旨否認
    犯罪，仍執陳詞指摘原判決不當，並無可取，為無理由，應予駁回。
據上論斷，應依刑事訴訟法第三百六十八條，判決如主文。
本案經檢察官楊秀美到庭執行職務。
中    華    民    國      八十九      年      十        月    三十一    日
                                  臺灣高等法院臺南分院刑事第一庭
                                      審判長法官  鄭    文    肅
                                            法官  王    浦  傑
                                            法官  楊    明    章
右正本證明與原本無異。
不得上訴。
                                      法院書記官  易    慧    玲
中    華    民    國      八十九      年      十一      月      二      日
附錄本判決論罪科刑法條：
刑法第二百七十七條第一項：
傷害人之身體或健康者，處三年以下有期徒刑、拘役或一千元以下罰金。


司法院資訊處製作；財團法人民間司法改革基金會備份。
